【裁判字號】    98,簡上,229
【裁判日期】    990701
【裁判案由】    侵入住宅
【裁判全文】
臺灣臺南地方法院刑事判決             98年度簡上字第229號
上  訴  人
即  被  告丙○○
上列上訴人即被告侵入住宅案件，不服本院98年度簡字第1493號
中華民國98年7月17日第一審判決（聲請簡易判決處刑案號：98
年度偵字第3345號），提起上訴，本院管轄之第二審合議庭判決
如下：
    主  文
上訴駁回。
    事實及理由
一、本件檢察官所引用之證據，被告於本案言詞辯論終結前，均
    未爭執其證據能力，本院審酌各該證據均非違法蒐證取得之
    證據，復經本院於審判期日就上開證據依法進行調查、辯論
    ，依法均應有證據能力，先予敘明。
二、本院審理結果，認第一審簡易判決認事、用法及量刑均無不
    當，應予維持，並引用第一審簡易判決書及檢察官聲請簡易
    處刑書記載之事實、證據及理由（如附件）。
三、原審以上訴人即被告罪證明確，依刑事訴訟法第449條第1項
    前段、第454條第2項，刑法第306條第1項、第41條第1項前
    段，刑法施行法第1條之1之規定，量處如原判決主文所示之
    刑，本院經核原判決認事用法，並無不合，量刑亦稱妥適。
四、上訴人即被告之上訴意旨略以：
    本案簡易判決誤信承辦檢察蔡佩容泯滅良知、歪曲事實真相
    ，滿紙荒唐的起訴文，冤判被害人丙○○參拾日拘役，故被
    害人丙○○循法上訴冀求平反冤抑。
    本案緣起97年9月24日（起訴書誤載）被害人丙○○向証告
    人甲○○承租位台南市○○街87巷3號無電梯設備的七樓違
    建鐵皮屋隔間的小套房（704室），雙方合意月租金2,800元
    ，另加每月水電費300元、管理費200元，被害人丙○○當場
    付清第一個月房租金及水電費、管理費共3,300元予出租人
    甲○○，甲○○亦即交付兩道房門鑰匙和一張印刷填空格式
    的現成收據給被害人丙○○收執，雙方約定起租日期從被害
    人丙○○搬進居住（97年9 月25日）算起，因被害人丙○○
    當時無壹萬元押金，故另約定97 年10月7日被害人丙○○領
    薪再補定租約。
    惟被害人丙○○進住租屋處後始發覺諸多房舍缺失，雖告知
    出租人甲○○卻從不改善，故於補定租約時向出租人甲○○
    表明只要承租壹個月，詎其馬上翻臉怒斥：凡是向他租屋未
    滿壹年，都要罰壹萬元，否則馬上搬出……。脅迫被害人丙
    ○○簽壹年租約，因當時正下著雨實不便搬家，甲○○乃借
    機敲詐，若不立刻搬家第一個月房租金須加倍，被害人丙○
    ○無奈再向友人借足款項，予滿足甲○○的勒索，未料其卻
    鎖門走人，害承租人丙○○進不得租屋處，而打l10報案提
    出告訴。
    迨至97年10月24日被害人丙○○開貨車前去搬家時，甲○○
    為圖脫罪反誣告被害人丙○○違法侵入民宅（即本案）。
    茲將兩造執辭及呈堂供証列表如下：
┌─────────────┬─────────────┐
│   被害人  丙○○         │    誣告人  甲○○        │
├─────────────┼─────────────┤
│一雙方已合意完成租屋（証一│一於97年10月24日上午9時許 │
│  ）付清整個月房租金。（証│  ，甲○○在出租處一樓辦公│
│  二）因出租人甲○○同意讓│  室內監視器畫面發現被害人│
│  承狙人丙○○立刻搬入居住│  丙○○正在搬家，急跑出來│
│  ，所以加收水電費、大樓管│  質問如何進租屋處？被害人│
│  理費。（証三）出租人石陞│  丙○○告知是其他房客上班│
│  祿交付兩道房門鑰匙供承租│  時開門的，其並未阻止還與│
│  人丙○○進出租屋處。（証│  被害人丙○○約定下午3時 │
│  四）出租人甲○○為承租人│  點交房屋及鑰匙，被害人黃│
│  丙○○開啟出租房的電源，│  文典趕在其限定的時間內搬│
│  並指導電器使用法。（証五│  完家具，苦苦鵠候到晚上8 │
│  ）承租人丙○○的租屋大門│  點仍不見甲○○現身，打其│
│  遭出租人甲○○鎖碼，當夜│  手機又不接聽，急向管區東│
│  轉住於旅社的住宿收據。（│  寧派出所請求協助，經值勤│
│  証六）出租人甲○○寄存証│  警員用所內電話與其連絡，│
│  信函催促承租人丙○○限期│  甲○○才答應回租屋處點交│
│  搬走租屋處內的家具，此具│  ，被害人丙○○又回租屋處│
│  體証明承租人丙○○已在出│  等到22時許，未料甲○○卻│
│  租人百陞祿合意租屋後，進│  帶警員回來反誣告被害人黃│
│  住租屋處已13天。        │  文典無故侵入其民宅，在執│
│二關鍵証物「租屋收據」是承│  勤警員面前謊稱他從未拿鑰│
│  租人丙○○交付房租金子出│  匙給被害人丙○○，所以拒│
│  租人甲○○後，要求其開立│  不點交。                │
│  收據作憑証，該張收據是印│  97年11月27日庭訊，被害人│
│  刷填空格式現成收據，承租│  丙○○當庭將鑰匙呈交檢察│
│  人丙○○曾因收據內容及日│  官扣押存証，甲○○突改口│
│  期不符，請出租人甲○○另│  翻供，說他拿鑰匙給被害人│
│  開收據，但其表示那張只是│  丙○○，是被害人丙○○要│
│  收據用途，他忙沒時間另寫│  幫忙他打掃房子。        │
│  收據，故承租人丙○○予方│二97年11月27日庭訊時，石陞│
│  便未再堅持更換。        │  祿供承收受被害人丙○○3,│
│  97年11月27日出租人甲○○│  300元，是月房租金2,800元│
│  在偵訊庭的供辭，即可証明│  ，另月水電費300元，月管 │
│  那張是「租屋收據」絕非「│  理費200元。             │
│  訂金收據」。            │三誣告人甲○○為圖脫罪而謊│
│  果如出租人甲○○所謊稱：│  稱大門感應式晶片門禁卡止│
│  承租人丙○○只是下訂金，│  若要鎖碼，必須把晶片門禁│
│  他並未同意承租人丙○○搬│  卡拿靠近門禁刷卡機前，等│
│  入居住，那麼97年10月7日 │  顯示出碼號才可鎖碼。請庭│
│  承租人丙○○報警指控其鎖│  上傳喚負責本案的一分局偵│
│  門觸犯妨害自由罪，他便會│  察員簡國欽（他告訴被害人│
│  立即反提出告訴。        │  丙○○，是檢座蔡佩容指示│
│三收據內文「逾期未前來公司│  他如何拍照，至於檢座蔡佩│
│  簽約訂金沒收」，對此承租│  容對大門晶片門禁卡錯誤的│
│  人丙○○並未違約。      │  解讀與他無關）及任一家鎖│
│  承租人丙○○於約定期日備│  店專業人士出庭揭穿誣告人│
│  妥押金找出租人甲○○簽約│  甲○○沒常識的鬼扯。    │
│  ，其不在公司，承租人黃文│                          │
│  典打其手機0000000000請其│                          │
│  回公司簽約（証一：通聯記│                          │
│  錄）。出租人甲○○脅迫承│                          │
│  租人簽壹年租約不成，恐嚇│                          │
│  承租人丙○○冒雨搬家，承│                          │
│  租人丙○○於當日19點50分│                          │
│  向東門派出所報案，值班警│                          │
│  員認為這是民事糾紛，建議│                          │
│  承租人丙○○請東門里長陳│                          │
│  明憲出面調解（証二）。出│                          │
│  租人甲○○因天雨承租人黃│                          │
│  文典不能立刻搬家，借機勒│                          │
│  索房租金加倍，承租人黃文│                          │
│  典被迫再向友人借足款項，│                          │
│  未料甲○○卻鎖門走人，承│                          │
│  租人丙○○打110報案（証 │                          │
│  三）。                  │                          │
│四出租人石陸祿在大門刷卡機│                          │
│  前裝設監視器（見附証相片│                          │
│  ），請庭上令其交出監視光│                          │
│  碟還原事實真相。        │                          │
└─────────────┴─────────────┘
    綜上所陳，本案簡易判決實為冤抑，懇請鈞院明察，另為無
罪之判決云云。
五、本案被告於本院審理中，固提出相關之證人東寧路警察派出
    所之員警；以證明97年10月7日當天伊有報案，因為甲○○
    租約未到期，即要伊搬家云云。證人即97年10月24日當天到
    場處理之員警，以證明伊有要還鑰匙給甲○○，他說沒有拿
    鑰匙給我，拒絕點交云云。並聲請調閱台南市警察局97年10
    月24日110勤務中心晚上十點左右之通聯紀錄，以證明伊有
    報案要點交租屋。聲請調閱97年10月24日東寧路警察派出所
    公務電話之通話紀錄與甲○○所持用之0000000000號通聯記
    錄，以證明伊有請警員以警用電話打甲○○之行動電話，要
    交還鑰匙給他等情。但查，
（一）被告丙○○於97年10月9日至10月23日確實有有利用房客
      開大門時陸續多次進出系爭之台南市○○街97巷3號A704
      室（下稱A704室）等情，業據被告丙○○於偵查中自承明
      確（見98年度偵字第3345號偵查卷第5─6頁）。且據證人
      林癸均於偵查中具結證稱確有於97年9、10月間遇見被告
      丙○○進入A704室二次等情無訛（97年度他字第3396號偵
      查卷第34頁）。是以，被告自承確有進入上揭住宅之房間
      一節，應可信為真實。
（二）本案被告既已承認有侵入上揭住宅之事實，則本案之被告
      是否構成刑法第306條第1項之無故侵入他人住宅罪，爭點
      乃在於被告之侵入行為，是否為無故侵入？或係有正當理
      由或原因之侵入？查被告於97年9月23日與告訴人即住宅
      之所有權人之代理人甲○○所約定於10月7日前簽定租約
      並先交付之3300元，係屬訂金性質而非成立租賃契約等情
      ，有兩人所簽定之訂金收據影本二紙付卷足憑，且該收據
      內載明「訂金轉為押金之一部分」等語，顯見該3300元係
      押租金之一部份而非作為頭一期租金之用，被告即不能以
      有交付三千三百元，即擅自進住一個月。再參諸證人即向
      告訴人承租房間之房客林癸均於偵查中證稱：我先付訂金
      是寫在租賃契約上，沒有簽過訂金收據等語（97年他字第
      3396號卷第33頁）。並提出其等所簽定之正式房屋租賃契
      約書一份附卷為憑。又於本院審理中證稱；第一次即交付
      租金及押金等語。足認欲向上揭房間之所有權人租得房間
      ，須交付押金及租金，並簽定房屋租賃契約書才屬有效，
      本件被告既未交付押金及租金，又未簽定正式之租賃契書
      ，其與告訴人就租屋一事即未成立有效之租約，被告擅自
      侵人，即非本於租約之行為。且被告此無故侵入住宅之犯
      行，迭據告訴人之代理人甲○○，於偵、審中具結指訴甚
      詳。又於本院審理中，到庭證稱：「只同意被告進去打掃
      一次。」、「我跟他收訂金三千三百元，又交鑰匙給他，
      並沒有同意他暫住一個月來抵訂金之意。」等語。另又依
      被告與告訴代理人甲○○於訂金收據中約定，將於97年10
      月7日前簽訂租約，惟被告並未依約於97年10月7日前與告
      訴人之代理人簽定有效之租約等情，亦據告訴代人甲○○
      於偵查及審理中結證明確。被告亦不否認尚未簽定租約等
      情。是以，本件被告既未與告訴人或其代理人簽訂有效之
      租賃契約，又未取得告訴人或其代理人即有正當權源之人
      之同意，即擅自於10月9日至24日間陸續多次侵入上開住
      宅。被告係無正當理由或權源進入上揭他人之住宅，即無
      故侵入告訴人所有之住宅至明。被告於本院審中辯稱：從
      我們現有證據，因為當初我是讓他方便，依常理判斷那是
      一種租屋收據，而且在九十七年十月二十七日偵查庭中他
      說二百元是管理費、三百元是水電費，就是因為他有同意
      讓我進住，所以才會說管理費及水電費還有整個月的房租
      云云。顯無可採。
（三）綜上所述，可認被告確係無故侵入他人住宅，其犯行已堪
      認定。縱然，其所提聲請傳喚之證人東寧路警察派出所之
      員警能證明97年10月7日當天伊有報案，因為甲○○租約
      未到期，即要伊搬家等情；證人即97年10月24日當天到場
      處理之員警，能證明伊有要還鑰匙給甲○○，他說沒有拿
      鑰匙給我，拒絕點交等情；聲請調閱之台南市警察局97年
      10 月24日110勤務中心晚上十點左右之通聯紀錄，以證明
      伊有報案要點交租屋；聲請調閱之97年10月24日東寧路警
      察派出所公務電話之通話記錄與甲○○所持用之00000000
      00號通聯紀錄，可以證明伊有請警員以警用電話打甲○○
      之行動電話，要交還鑰匙給他等情，均屬實，仍無礙於被
      告無故侵入他人住宅罪之成立。尚不能因其先行向警察機
      關報案或提告，即謂其有正當之理由侵入告訴人所有之上
      揭住宅。是以，上訴人以上述理由提起上訴，為無可採，
      應予駁回。
（四）被告另爭執告訴人並非建物之所有權人並無告訴權，並提
      出東南地政事務所之建物謄本云云，惟按刑法第三百零六
      條之無故侵入他人住宅罪，其所謂「侵入」係指未得有支
      配或管理權人之允許，而擅自入內者而言（王振興著刑法
      分則第三冊第二五九頁）。基此，該條之告訴權人自不以
      所有權人為限自明，如為實際之支配或管理權人，亦得為
      告訴。故姑且不論被告所舉之上開謄本其無從證明被告所
      承租之七樓違建鐵皮屋小套房704室（被告告訴狀自承，
      見98年度他字第6頁），並非告訴人所有，（被告所舉謄
      本僅有一至五樓之建物謄本，參本院卷第六十五至第六十
      九頁），是縱該小套房之實際所有權人並非告訴人，惟被
      告既自告訴人之代理人甲○○手中取得房門鑰匙，並因此
      得而進出，則告訴人為實際支配或管理權人一節，實無疑
      問，從而揆諸前開說明，被告爭執本件未具合法告訴云云
      ，並不足採，附此敘明。
六、 被告丙○○於97年10月9日至24日間，本於同一無故侵入住
     宅之犯意，在同一地點，以同一目的而密集接續多次侵入
     告訴人所有之上揭住宅。為接續犯。原審雖未併予敘明，
     但不影響原判決意旨與正確性。併此敘明。
據上論斷，應依刑事訴訟法第455條之1第1項、第3項、第368條
、第373條，判決如主文。
本案經檢察官乙○○到庭執行職務。
中    華    民    國    99    年    7     月    1     日
                  刑事第七庭    審判長法  官  鄧希賢
                                      法  官  田幸艷
                                      法  官  朱中和
以上正本證明與原本無異。
不得上訴。
                                      書記官  黃秋萍
中    華    民    國    99    年    7     月    6     日

司法院資訊處製作；財團法人民間司法改革基金會備份。
